臺灣士林地方法院交通事件裁定　　　　　　　　　　九十一年度交聲字第八三一號
　　原處分機關　臺北巿交通事件裁決所
　　受 處分 人
　　即 異議 人　甲○○
右列受處分人因違反道路交通管理處罰條例案件，對於臺北市交通事件裁決所九十一
年五月二十八日所為之處分（原處分案號：北市裁三字第裁二二─ＡＸＸ０一四四九
六號），聲明異議，本院裁定如左：
    主  文
異議駁回。
    理  由
一、按車輛行至無號誌之交岔路口，應減速慢行，作隨時停車之準備，又汽車行駛至
    交岔路口，其行進、轉彎，應依左列規定：二、車輛行至無號誌或號誌故障而無
    交通警察指揮之交岔路口，支線道車應暫停讓幹線道車先行。未劃分幹、支線或
    同為幹線道或支線道者，轉彎車應暫停讓直行車先行；如同為直行車或轉彎車者
    ，左方車應暫停讓右方車先行。道路交通安全規則第九十三條第一項第三款、第
    一百零二條第一項第二款定有明文。又汽車駕駛人，駕駛汽車違反道路交通安全
    規則，因而肇事致人受傷者，吊扣其駕駛執照三個月至六個月；汽車駕駛人，爭
    道行駛有左列情形之一者，處新台幣（以下同）六百元以上一千八百元以下罰鍰
    ：(9)支線道車不讓幹線道車先行或兩線均為幹線道或支線道時，左方車不讓右方
    車先行者。道路交通管理處罰條例第六十一條第三項、第四十五條第九款分別定
    有明文。又汽車駕駛人，違反道路交通管理處罰條例第四十五條各款規定，除依
    原條款處罰鍰外，並記違規點數一點，參諸同條例第六十三條第一項規定自明。
二、原處分機關略以：本件異議人即受處分人甲○○於民國九十一年四月十五日十三
    時三十分許，駕駛車牌號碼ＸＳ─三一四二號自用小客車，沿臺北市○○街一０
    七巷北向南方向行駛至肇事地點即潮州街口向西右轉時，其左前側與沿潮州街東
    向西方向行駛之ＪＵ三─一０一號重機車前車頭相撞而肇事，經警舉發「1.支線
    道車未讓幹道車先行；2.違反道路交通安全規則肇事致人受傷」之違規，依道路
    交通管理處罰條例第四十五條第九款規定裁處新臺幣六百元罰鍰，及依同條例第
    六十一條第三項規定裁處吊扣駕駛執照三個月，並依同條例第六十三條第一項規
  定記違規點數一點等情。
三、異議人即受處分人甲○○異議意旨略以：伊固於右揭時、地駕駛車牌號碼ＸＳ─
    三一四二號自用小客車，可是伊在台北市○○街一０七北巷口有停車，並詳看南
    側巷口僅有之折射鏡，確定潮州街東西向並無行駛中之車輛後，伊仍左右不停轉
    頭觀看，並緩慢重新起動自北向南轉西行駛，詎在完成右轉程序後，剎那間，自
    東向西即自左後方飛快駛來一輛高速行駛的機車（按即韋籤衡機車），試圖闖越
    伊所駕駛的小客車，又因該路面寬度明顯不足，因而該機車撞及伊所駕駛車輛之
    左前方擋泥板前方，使車體鋼板凹陷六寸深，引擎室內部分機件線路受損，並將
    保險桿撞開剝離車體，可見速度之快，撞及力之大；又該機車撞及伊所駕駛之小
    客車後，機車傾倒在小客車左方，人僅擦傷左膝，其擦傷乃係倒下後撞及粗糙路
    面所致，並非由伊所駕駛車輛碰撞造成。況當時伊已完成右轉步驟，且已進入未
    來方向路面行駛，必須注意前方，自無可能及義務回頭往後觀看，因認己方並無
    違反道路交通安全規則云云。
四、本院查：本件交通事故現場即台北市○○街一０七巷口為十字型交岔路口，無號
    誌，韋籤衡之機車係行駛潮州街由東向西走為幹線道，而異議人之小客車從潮州
    街一０七巷口出來，由北向南欲轉西行駛，係支線道且係轉彎車，現場小客車呈
    四十五度鈄角停止及機車倒地處均在交岔路口內，異議人之小客車左前方引擎蓋
    鋼板有呈直角凹陷（據異議人稱六寸深）等情，有道路交通事故調查報告表現場
    圖、交通事故談話紀錄表、交通事故補充資料表影本及異議人即受處分人甲○○
    提出該小客車車損照片附卷可稽，又韋籤衡於警訊時稱：「（問：發現危害狀況
    時距離對方多遠？）不到一公尺」；「（肇事當時行車速率多少？）約三十公里
    左右」；而異議人甲○○於警訊時陳稱：「（問：發現危害狀況時距離對方多遠
    ？）約半公尺至一公尺左右」；「（肇事當時行車速率多少？）約一十五公里」
    等語，顯見異議人即受處分人甲○○駕駛ＸＳ─三一四二號自小客車從潮州街一
    ０七巷右轉時未能禮讓直行之韋籤衡所駕駛之ＪＵ三─一０一號機車而發生事故
    甚明，況參照事故現場圖示所載，肇事地點為十字路口，依現場圖以觀，兩車均
    停、倒於交岔路口處，則雙方同時到達交岔路口互不相讓，爭道行駛之情形亦已
    了然。雖小客車呈四十五度方向鈄角停止，惟依經驗法則，兩車撞擊之剎那，小
    客車駕駛人動作的自然反應必將方向盤向右轉（反碰撞方向）並煞車，況依異議
    人當庭提出之照片以觀，其小客車引擎蓋左邊凹陷痕跡係呈直角撞進去，則當時
    兩部車係依雙方車行方向直角相撞無訛，則異議人所辯伊車已完成右轉彎一節，
    顯不可採，充其量只能證明異議人的小客車先到路中間，由此更能反證異議人由
    潮州街一０七巷口出來時，支線道車未禮讓幹線道車先行且轉彎車未讓直行車先
    行之一斑，是異議人即受處分人甲○○有上述違規之情節，可堪認定。原處分機
    關審酌異議人之違規事實情節輕重，依道路交通管理處罰條例第四十五條第九款
    規定對受處分人裁處新臺幣六百元罰鍰，及依同條例第六十一條第三項規定吊扣
    駕駛執照三個月，並依同條例第六十三條第一項第一款規定記違規點數一點，核
    無不當，是本件異議為無理由，應予駁回。
五、末查本件吊扣駕駛執照，係依道路交通管理處罰條例第六十一條第三項處罰，經
    核非在同條例第六十三條第一項各款之列，自無同條第二項之適用，併此敘明。
三、據上論斷，應依道路交通案件處理辦法第十九條，裁定如主文。
中      華      民      國      九十一      年    八    月    二十六    日
              臺灣士林地方法院交通法庭
                                      法  官  林  清  吉
右正本證明與原本無異
如不服本裁定應於送達後五日內向本院提出抗告狀
                                      書記官  楊  樠  株
中      華      民      國      九十一      年    八    月    二十七    日
